臺灣高等法院高雄分院民事裁定　　　九十一年度家抗字第二一號
　　　抗　告　人　財政部國有財產局台灣南區辦事處
　　　法定代理人　王禮賢
　　　代　理　人　陳彙芩
　　　法定代理人　吳進成
右抗告人因與相對人間選定遺產管理人事件，對於中華民國九十年十二月十九日臺灣
高雄地方法院九十年家聲字第一三二號所為裁定提起抗告，本院裁定如左：
　　　主　　　文
抗告駁回。
抗告程序費用由抗告人負擔。
　　　理　　　由
一、抗告意旨略以：本案既遺有遺產，繼承人復均拋棄繼承，極可能屬於遺債大於遺
    產，即應儘量避免選任抗告人為遺產管理人，是原裁定之選任實有不當；且現行
    法令並無已拋棄繼承之繼承人不得充任繼承管理人之規定，渠等已拋棄繼承權之
    人對被繼承人生前之債權債務關係，以及印鑑、重要證件、產權文件等，應較清
    楚或仍保管中，就適任與否加以考量，除其最近親屬外，實不作第二人想，應以
    被繼承人之最近親屬為遺產管理人始稱允當。又倘被繼承人尚有剩餘遺產得以歸
　　屬國庫，則選任抗告人為遺產管理人方有實益，若於被繼承人之遺債大於遺產之
    際，選任抗告人為遺產管理人，則抗告人仍須善盡遺產管理人責任為其管理遺產
    、處理債務等問題，且管理期間所需之相關費用亦由國庫代為墊付，而若結果其
    遺產不足以清償，不僅國庫利益受損，更造成浪費國家資源於特定人之不公現象
    云云。
二、按繼承開始時，繼承人之有無不明，而無親屬會議或親屬會議未於一個月內選定
    遺產管理人者，利害關係人得聲請法院選任遺產管理人，並由法院依公示催告程
　　序，定六個月以上之期限，公告繼承人，命其於期限承認繼承，又先順序繼承人
　　均拋棄其繼承權時，由次順序之繼承人繼承，其次順序繼承人有無不明或第四順
　　序之繼承人均拋棄其繼承權者，準用關於無人承認繼承之規定，民法第一千一百
　　七十七條、第一千一百七十八條第一項、第二項、第一千一百七十六條第六項分
　　別定有明文。經查被繼承人李明田於民國八十七年九月二日、九月十日分別向相
　　對人借款新台幣（下同）一百三十萬元、五十萬元二筆，借款期限均至九十年九
　　月一日止，詎料被繼承人於九十年一月十六日死亡，遺有高雄縣鳳山市○○段二
　　二四地號（地目建、面積六十七平方公尺、權利範圍全部）土地一筆及高雄縣鳳
　　山市○○路七十五巷七十號加強磚造二層樓房建物一棟等遺產。惟被繼承人之配
　　偶、第一、三順序之繼承人均拋棄繼承權，第二、四順序之繼承人均已死亡，為
　　確保債權，相對人依法向原法院聲請指定遺產管理人，並提出借據二紙、戶籍謄
　　本、土地登記謄本、建物登記謄本、繼承系統表、原法院函二份等件為證。查被
　　繼承人之配偶李欣怡為泰國籍人，被繼承人之子女李典岳、李清芳、李芳妮年齡
　　各僅二十三歲至十七歲不等，被繼承人之兄弟姊妹李萬再、陳李美玉、蘇李美珍
　　非直系親屬，就財產上之關係非密切，且未與被繼承人同住一處，由渠等管理被
　　繼承人之遺產，其情狀及能力均不如具專業之抗告人為洽當。至於被繼承人之負
　　債有無大於資產或被繼承人之遺產是否有剩餘供入國庫，要非本件應予特別考量
　　之問題。原法院依相對人之聲請，選任抗告人為被繼承人之遺產管理人，並無違
　　誤，抗告人提起抗告，聲明廢棄原裁定，非有理由，應予駁回。
三、據上論結，依非訟事件法第二十八條、第八條第二項，民事訴訟法第四百九十二
    條第一項、第七十八條，裁定如主文。
中　　　華　　　民　　　國　　九十一　　年　　　二　　　月　　 十八　　 日
　　　　　　　　　　　　　　　　　　　臺灣高等法院高雄分院民事第六庭
~B1審判長法官　許明進
~B2　　　法官　李炫德
~B3　　　法官　黃清江
右為正本係照原本作成。
不得再抗告。
中　　　華　　　民　　　國　　九十一　　年　　　二　　　月　　 二十　　 日
~B法院書記官　陳金卿
                                                                    Ｊ
